---
title: "DS_FinalProject"
author: "Erllyta_Aprilia_Zulfikar"
date: "2024-11-29"
output: pdf_document
---

```{r setup, include=FALSE}
knitr::opts_chunk$set(echo = TRUE)
```

# Project Akhir Data Science
# **Analisis Kendaraan Hilang untuk Meningkatkan Efektivitas Keamanan Publik**
Erllyta Rachma Alifiah (123220008). Rizky Aprilia Ineztri U. (123220012), Zulfikar Aji Pangarso (123220035)

*Tujuan:*
Menganalisis pola dan tren pencurian kendaraan untuk mendukung pencegahan kejahatan dan pengalokasian sumber daya secara optimal

## Import Library
```{r import_library}
library(tidyverse)
library(tidymodels)
library(lubridate)
library(caret)
library(nnet)

library(ggplot2)
library(RColorBrewer)
library(pheatmap)
library(gridExtra)
library(scales)
library(patchwork)
library(factoextra)
library(FactoMineR)

library(cluster)
library(clusterCrit)

library(shiny)
library(shinydashboard)
library(DT)
```

## Import Dataset
```{r import_dataset}
stolen_vehicles <- read.csv("stolen_vehicles.csv")
make_details <- read.csv("make_details.csv")
locations <- read.csv("locations.csv")
dictionary <- read.csv("stolen_vehicles_db_data_dictionary.csv")

stolen_vehicles
make_details
locations
dictionary
```

## Data Pre-Processing
### 1. Data Merging
Menggabungkan tabel produsen `make_details`dengan tabel pencurian kendaraan `stolen_vehicles` dan tabel wilayah `locations`, lalu disimpan di `merged_data`.
```{r merge_dataset}
merged_data <- make_details %>%
  right_join(stolen_vehicles, by = "make_id") %>%
  inner_join(locations, by = "location_id")

merged_data
str(merged_data)
```

### 2. Mengubah Tipe Data
Mengubah tipe data pada field populasi `population` yang semula char menjadi num dan tanggal pencurian `date_stolen` yang semula chr menjadi Date.
```{r}
# Periksa tipe data awal
str(merged_data)
```

```{r}

# Hapus tanda koma dan ubah menjadi numerik
merged_data <- merged_data %>%
  mutate(
    population = as.numeric(gsub(",", "", population)), # Menghapus koma pada kolom population
    date_stolen = mdy(date_stolen) # Mengonversi kolom date_stolen ke Date menggunakan mdy()
  )

# Periksa hasil konversi
str(merged_data)
```

### 3. Handling Missing Values
- Mencari missing values yang terdefinisikan sebagai `NA`.
```{r}
# Memeriksa apakah ada missing value (NA)
colSums(is.na(merged_data))

# Cari baris yang memiliki setidaknya satu nilai kosong
rows_with_na <- which(rowSums(is.na(merged_data)) > 0)

# Menampilkan baris-baris tersebut
rows_with_na
```
- Mengganti missing value yang tidak terdefiniskan dengan `NA` (misalnya string kosong atau spasi) dengan `NA`.
```{r}
# Ganti string kosong atau hanya spasi dengan NA
merged_data <- merged_data %>%
  mutate(across(everything(), ~ na_if(trimws(.), "")))

# Cek jumlah missing value setelah konversi
sapply(merged_data, function(x) sum(is.na(x)))

# Ganti NA dengan nilai tertentu (contoh: 0 untuk kolom numerik)
merged_data <- merged_data %>%
  mutate(across(where(is.numeric), ~ replace_na(., 0)))

# Menampilkan baris-baris tersebut
rows_with_na

merged_data
```

### 4. Data Filtering
Memilih kolom-kolom yang akan digunakan dalam analisis time series dan modelling.
```{r}
# Mengelompokkan data berdasarkan 'location_id', menghitung jumlah, dan memilih kolom yang relevan
location_data <- merged_data %>%
  group_by(location_id) %>%
  summarise(
    region = first(region), 
    count = n(),
    population = as.numeric(first(population)),
    density = as.numeric(first(density))
  ) %>%
  ungroup() %>%
  mutate(location_id = as.integer(location_id)) %>% 
  arrange(desc(count))

# Menampilkan data yang telah digabungkan dan diolah
location_data
str(location_data)
```

## Exploratory Data Analysis (EDA)
### 1. Risiko pencurian berdasarkan wilayah
Analisis frekuensi kasus pencurian berdasarkan wilayah `region` untuk mengidentifikasi area dengan tingkat risiko pencurian tertinggi.
```{r}
# Membuat bar chart menggunakan ggplot2
risk_by_region <- ggplot(location_data, aes(x = reorder(region, -count), y = count, fill = region)) +
  geom_bar(stat = "identity", show.legend = FALSE) +  # Bar chart tanpa legenda
  labs(title = "Risiko Pencurian Berdasarkan Wilayah",
       x = "Wilayah", y = "Jumlah Pencurian") +
  theme_minimal() +                                  # Tema minimal
  theme(axis.text.x = element_text(angle = 45, hjust = 1))

risk_by_region
```

### 2. Sebaran Data Dilihat dari Segi Wilayah
Sebaran data kepadatan `density`, jumlah pencurian `count`, dan populasi `population` di semua wilayah `regions` sebelum di normalisasi dan setelah di normalisasi.
```{r}
# Membuat fungsi normalisasi Min-Max
normalize <- function(x) {
  if (all(is.na(x))) return(x) # Return as is if all values are NA
  (x - min(x, na.rm = TRUE)) / (max(x, na.rm = TRUE) - min(x, na.rm = TRUE))
}

# Memilih kolom numerik untuk analisis
numeric_cols <- c("population", "density", "count")

# Menormalisasi dataset dengan kolom baru
normalized_data <- location_data %>%
  mutate(across(all_of(numeric_cols), 
                .fns = ~ normalize(.), 
                .names = "{.col}_normalized"))

# Mengubah data asli ke format long
original_long <- location_data %>%
  pivot_longer(cols = all_of(numeric_cols), 
               names_to = "variable",
               values_to = "original_value")

# Mengubah data normalisasi ke format long
normalized_long <- normalized_data %>%
  pivot_longer(cols = matches("_normalized$"), 
               names_to = "variable",
               values_to = "normalized_value") %>%
  mutate(variable = str_remove(variable, "_normalized"))

# Membuat Boxplot
# Sebelum dinormalisasi
og_dist <- ggplot(original_long, aes(x = variable, y = original_value, fill = variable)) +
  geom_boxplot(alpha = 0.8, outlier.shape = 21, outlier.size = 2, outlier.fill = "white") +
  labs(title = "Sebaran Data: Sebelum Normalisasi", x = "Variables", y = "Value") +
  scale_fill_manual(values = c("#f39c12", "#3498db", "#e74c3c")) +
  theme_minimal() +
  theme(
    plot.title = element_text(size = 14, face = "bold", hjust = 0.5),
    axis.text.x = element_text(angle = 45, hjust = 1)
  )

# Setelah dinormalisasi
norm_dist <- ggplot(normalized_long, aes(x = variable, y = normalized_value, fill = variable)) +
  geom_boxplot(alpha = 0.8, outlier.shape = 21, outlier.size = 2, outlier.fill = "white") +
  labs(title = "Sebaran Data: Setelah Normalisasi", x = "Variables", y = "Normalized Value") +
  scale_fill_manual(values = c("#f39c12", "#3498db", "#e74c3c")) +
  theme_minimal() +
  theme(
    plot.title = element_text(size = 14, face = "bold", hjust = 0.5),
    axis.text.x = element_text(angle = 45, hjust = 1)
  )

# Menampilkan boxplot
og_dist
norm_dist
```

### 3. Distribusi Frekuensi Pencurian Kendaraan Per Bulan
Analisis distribusi frekuensi pencurian kendaraan per bulan untuk mengidentifikasi tren atau pola musiman.
```{r}
# Tambahkan kolom waktu (format DateTime)
data <- merged_data %>%
  mutate(theft_date = as.Date(date_stolen),
         month_year = format(theft_date, "%b %Y"))

# Filter data untuk periode tertentu (Oktober 2021 - April 2022)
data_filtered <- data %>%
  filter(theft_date >= as.Date("2021-10-01") & theft_date <= as.Date("2022-04-30"))

# Distribusi pencurian berdasarkan bulan dan tahun
monthly_theft <- data_filtered %>%
  group_by(month_year) %>%
  summarise(count = n()) %>%
  mutate(month_year = factor(month_year, levels = c(
  "Oct 2021", "Nov 2021", "Dec 2021", "Jan 2022", "Feb 2022", "Mar 2022", "Apr 2022"
))) %>%
  arrange(month_year)

monthly_theft
str(monthly_theft)
nrow(data_filtered)

# Visualisasi
monthly_theft_dist <- ggplot(monthly_theft, aes(x = month_year, y = count, group = 1)) +
  geom_line(color = "steelblue", size = 1) +
  geom_point(color = "steelblue", size = 2) +
  labs(title = "Distribusi Pencurian Kendaraan per Bulan dan Tahun",
       x = "Bulan dan Tahun", y = "Jumlah Pencurian") +
  theme_minimal() +
  theme(axis.text.x = element_text(angle = 45, hjust = 1)) 

monthly_theft_dist
```

### 4. Jumlah Pencurian Per Bulan dan Wilayah
Analisis jumlah pencurian kendaraan per bulan `month` dan wilayah `region` menggunakan heatmap untuk mengidentifikasi pola kejadian berdasarkan waktu dan lokasi.
```{r}
# Transformasi data
time_region_data <- data %>%
  filter(!is.na(region) & !is.na(month_year)) %>%
  group_by(month_year, region) %>%
  summarise(count = n(), .groups = "drop") %>%
  pivot_wider(names_from = region, values_from = count, values_fill = 0) %>%
  arrange(factor(month_year, levels = c(
    "Oct 2021", "Nov 2021", "Dec 2021", "Jan 2022", "Feb 2022", "Mar 2022", "Apr 2022"
  )))

# Konversi ke matriks
time_region_matrix <- as.matrix(time_region_data[, -1])
rownames(time_region_matrix) <- as.character(time_region_data$month_year)

# Warna heatmap
heatmap_colors <- colorRampPalette(brewer.pal(9, "Reds"))(100)

# Plot heatmap
month_region_dist <- pheatmap(
  time_region_matrix,
  cluster_rows = FALSE,  # Tidak mengelompokkan baris
  cluster_cols = TRUE,   # Mengelompokkan kolom
  display_numbers = TRUE,  # Tampilkan angka pada kotak
  color = heatmap_colors,
  main = "Distribusi Pencurian per Bulan dan Wilayah",
  fontsize_row = 10,   # Ukuran teks baris
  fontsize_col = 10,   # Ukuran teks kolom
  number_format = "%.0f",  # Format angka tanpa desimal
  legend = TRUE        # Menampilkan legenda
)

month_region_dist
```

### 5. Hubungan antara Tingkat Pencurian dengan Kepadatan dan Populasi
Analisis hubungan antara tingkat pencurian `theft_rate`, kepadatan penduduk `density`, dan populasi `population`.
```{r}
# Ubah kolom density dan population menjadi numerik
location_data$density <- as.numeric(as.character(location_data$density))
location_data$population = as.numeric(gsub(",", "", as.character(location_data$population)))

# Buat kolom theft_rate per 1.000 orang
region_theft_data <- location_data %>%
  mutate(theft_rate = (count / population) * 1000)

region_theft_data

# Visualisasi hubungan antara theft_rate dengan density dan population
# Theft Rate vs Density
theft_density <- ggplot(region_theft_data, aes(x = density, y = theft_rate, color = region)) +
  geom_point(size = 3) +
  labs(
    title = "Tingkat Pencurian vs Kepadatan",
    x = "Kepadatan Populasi (orang/km²)",
    y = "Tingkat Pencurian (per 1,000 orang)"
  ) +
  theme_minimal()

theft_density

# Theft Rate vs Population
theft_population <- ggplot(region_theft_data, aes(x = population, y = theft_rate, color = region)) +
  geom_point(size = 3) +
  labs(
    title = "Tingkat Pencurian vs Populasi",
    x = "Populasi",
    y = "Tingkat Pencurian (per 1,000 orang)"
  ) +
  theme_minimal()

theft_population
```

### 6. Analisis Tipe Manufacturer terhadap Tingkat Pencurian
Analisis hubungan antara tipe manufacturer `make_type` (Luxury dan Standard) berpengaruh terhadap tingkat pencurian `theft_count`.
```{r}
# Data preprocessing: Mneghitung pencurian berdasarkan `make_type`
theft_data <- merged_data %>%
  group_by(make_type) %>%
  summarise(theft_count = n()) %>%
  arrange(desc(theft_count))

theft_data

# Visualisasi: Bar plot berdasarkan `make_type`
make_type_dist <- ggplot(theft_data, aes(x = reorder(make_type, -theft_count), y = theft_count, fill = make_type)) +
  geom_bar(stat = "identity") +
  labs(
    title = "Hubungan Antara Manufacturer dengan Jumlah Pencurian",
    x = "Manufacturer",
    y = "Jumlah Pencurian"
  ) +
  theme_minimal() +
  theme(axis.text.x = element_text(hjust = 1)) +
  scale_fill_brewer(palette = "Set3")

make_type_dist
```

### 7. Distribusi Jenis Kendaraan yang Dicuri
Analisis frekuensi jenis kendaraan `vehicle_type` untuk mengetahui jenis kendaraan yang paling sering dilaporkan hilang.
```{r}
# Distribusi jenis kendaraan
vehicle_distribution <- merged_data %>%
  group_by(vehicle_type) %>%
  summarise(count = n()) %>%
  arrange(desc(count)) %>%
  mutate(percentage = count / sum(count) * 100)

vehicle_distribution

top_vehicle_distribution <- vehicle_distribution %>% slice(1)

# Plot distribusi jenis kendaraan
vehicle_dist <- ggplot(vehicle_distribution, aes(x = reorder(vehicle_type, -count), y = count)) +
  geom_bar(stat = "identity", fill = "steelblue") +
  labs(title = "Distribusi Jenis Kendaraan yang Dicuri",
       x = "Jenis Kendaraan",
       y = "Jumlah Pencurian") +
  theme_minimal() +
  theme(axis.text.x = element_text(angle = 45, hjust = 1))

vehicle_dist
```

### 8. Distribusi Warna Kendaraan yang Dicuri
Analisis frekuensi warna kendaraan `color` untuk mengetahui warna kendaraan yang paling sering dilaporkan hilang.
```{r}
color_distribution <- merged_data %>%
  group_by(color) %>%
  summarise(count = n()) %>%
  arrange(desc(count))

# Tampilkan data distribusi warna kendaraan
color_distribution

# Visualisasi persebaran warna kendaraan menggunakan bar chart
color_dist <- ggplot(color_distribution, aes(x = reorder(color, -count), y = count, fill = color)) +
  geom_bar(stat = "identity") +
  labs(title = "Persebaran Warna Kendaraan yang Dicuri",
       x = "Warna Kendaraan",
       y = "Jumlah Kasus") +
  theme_minimal() +
  theme(axis.text.x = element_text(angle = 45, hjust = 1))

color_dist
```

### 9. Distribusi Model Year Kendaraan yang dicuri
Analisis frekuensi tahun pembuatan kendaraan model_year untuk mengetahui tahun kendaraan yang paling sering dilaporkan hilang pada rentang tahun tersebut.
```{r}
# Filter data untuk tahun 1990 hingga 2003
filtered_data <- merged_data %>%
  filter(model_year >= 1990 & model_year <= 2022)

# Hitung distribusi model year
model_year_distribution <- filtered_data %>%
  group_by(model_year) %>%
  summarise(count = n()) %>%
  arrange(model_year)  # Urutkan berdasarkan tahun

# Tampilkan data distribusi model year kendaraan
print(model_year_distribution)

# Visualisasi persebaran model year kendaraan menggunakan bar chart
ggplot(model_year_distribution, aes(x = model_year, y = count, fill = as.factor(model_year))) +
  geom_bar(stat = "identity") +
  labs(title = "Persebaran Model Year Kendaraan yang Dicuri (1990-2022)",
       x = "Tahun Pembuatan Kendaraan",
       y = "Jumlah Kasus") +
  theme_minimal() +
  theme(axis.text.x = element_text(angle = 45, hjust = 1)) +
  scale_fill_discrete(name = "Model Year")
```

## Modelling
### 1. Clustering
Untuk mengidentifikasi wilayah dengan tingkat pencurian tertinggi.
Mengelompokkan wilayah berdasarkan tingkat risiko pencurian kendaraan.
Alasan: Mempermudah identifikasi hotspot pencurian kendaraan dan alokasi sumber daya keamanan.

- Buat model dengan algoritma K-Means
```{r}
clustering_data <- normalized_data

View(normalized_data)

# Penerapan K-Means
set.seed(250)
kmeans_result <- kmeans(normalized_data$count_normalized, centers = 3)

# Menambahkan hasil clustering ke data
clustering_data$cluster <- kmeans_result$cluster

# Menentukan urutan cluster berdasarkan rata-rata count
cluster_summary <- clustering_data %>%
  group_by(cluster) %>%
  summarise(avg_count = mean(count)) %>%
  arrange(desc(avg_count))

# Buat mapping untuk label cluster
cluster_mapping <- setNames(1:3, cluster_summary$cluster)

# Ganti label cluster berdasarkan urutan
clustering_data$cluster <- factor(clustering_data$cluster, 
                                  levels = names(cluster_mapping),
                                  labels = cluster_mapping)

clustering_data
```

- Wilayah dengan cluster 1 (cluster dengan angka pencurian tertinggi)
```{r}
# Identifikasi cluster paling rawan
high_risk_cluster <- clustering_data$cluster[1]

# Filter data untuk wilayah dalam cluster paling rawan
high_risk_area <- clustering_data %>%
  filter(cluster == high_risk_cluster)

# Tampilkan wilayah-wilayah di cluster paling rawan
high_risk_area
```

- Visualisasi
```{r}
# Visualisasi
bar_cluster <- ggplot(clustering_data, aes(x = reorder(region, -count), y = count, fill = cluster)) +
  geom_bar(stat = "identity") +
  labs(title = "Clustering Wilayah Berdasarkan Tingkat Pencurian",
       x = "Wilayah", y = "Jumlah Pencurian") +
  scale_fill_brewer(palette = "Set2") +
  theme_minimal() +
  theme(axis.text.x = element_text(angle = 45, hjust = 1))

# Visualisasi dengan plot titik
point_cluster <- ggplot(clustering_data, aes(x = count, y = count_normalized, color = cluster)) +
  geom_point(size = 4) +
  geom_text(aes(label = region), vjust = -1, hjust = 0.5, size = 3) +
  labs(title = "Clustering Wilayah Berdasarkan Tingkat Pencurian",
       x = "Jumlah Pencurian",
       y = "Nilai Normalisasi",
       color = "Cluster") +
  scale_color_brewer(palette = "Set2") +
  theme_minimal() +
  theme(
    plot.title = element_text(hjust = 0.5),
    legend.position = "right"
  )

# Tambahkan dimensi acak untuk PCA
set.seed(123)
clustering_data$random_dim <- runif(nrow(clustering_data)) # Nilai acak antara 0 dan 1

# Data untuk PCA
pca_data <- clustering_data[, c("count_normalized", "random_dim")]

# Jalankan PCA
pca_result <- PCA(pca_data, graph = FALSE)

# Visualisasi cluster
pca_cluster <- fviz_cluster(
  object = list(data = pca_result$ind$coord, cluster = as.numeric(clustering_data$cluster)), 
  geom = "point",
  ellipse.type = "convex",
  palette = "Set2",
  ggtheme = theme_minimal(),
  main = "Visualisasi Cluster"
) +
  labs(
    x = paste0("Dim1 (", round(pca_result$eig[1, 2], 1), "% Variansi)"),
    y = paste0("Dim2 (", round(pca_result$eig[2, 2], 1), "% Variansi)"),
    color = "Cluster"
  ) +
  theme(
    plot.title = element_text(hjust = 0.5),
    legend.position = "right"
  ) + guides(fill = "none", shape = "none")

bar_cluster
point_cluster
pca_cluster
```

- Evaluasi dengan Silhouette Score, DBI, dan CH Index
```{r}

# Silhouette Score
dist_matrix <- dist(clustering_data$count_normalized)
silhouette_score <- silhouette(as.numeric(clustering_data$cluster), dist_matrix)

# Mean Silhouette Score
mean(silhouette_score[, 3])

# Konversi cluster ke integer
clusters_int <- as.integer(as.character(clustering_data$cluster))

# Davies-Bouldin Index
dbi <- intCriteria(as.matrix(clustering_data$count_normalized), 
                   clusters_int, 
                   c("Davies_Bouldin"))
dbi$davies_bouldin

# Calinski-Harabasz Index
ch_index <- intCriteria(as.matrix(clustering_data$count_normalized), 
                        clusters_int, 
                        c("Calinski_Harabasz"))
ch_index$calinski_harabasz

```
**Penjelasan**
1.Silhouette Score: 0.6559316
    Range: Nilai Silhouette Score berkisar antara -1 dan 1:
    Mendekati 1: Cluster sangat kompak dan dipisahkan dengan baik.
    Mendekati 0: Cluster kurang jelas terpisah.
    Negatif: Anggota cluster mungkin salah diklasifikasikan.
    Interpretasi:
    Dengan nilai 0.656, clustering Anda tergolong sangat baik. Ini menunjukkan bahwa data dalam setiap cluster relatif homogen (kompak) dan cluster yang berbeda memiliki pemisahan yang cukup jelas.
    
2. Davies-Bouldin Index (DBI): 0.2910114
    Range: Nilai DBI lebih rendah lebih baik, dengan idealnya mendekati 0.
    DBI mengevaluasi rasio jarak antar-cluster dengan ukuran cluster.
    DBI yang rendah menunjukkan cluster yang kecil dan saling berjauhan.
    Interpretasi:
    Dengan nilai 0.291, clustering Anda sangat baik. Nilai ini menunjukkan bahwa cluster memiliki pemisahan spasial yang jelas dan bentuk cluster yang konsisten.

3. Calinski-Harabasz Index (CH Index): 140.3854
    Range: Nilai CH Index lebih tinggi lebih baik.
    CH Index mengevaluasi rasio antara jarak antar-cluster (inter-cluster) dengan jarak dalam cluster             (intra-cluster).
    Semakin tinggi nilai CH Index, semakin baik kualitas clustering.
    Interpretasi:
    Dengan nilai 140.4, clustering Anda sangat baik. Ini menunjukkan bahwa cluster memiliki jarak antar-cluster yang signifikan dan data dalam cluster cukup terpusat.


## UI - Shiny
```{r}
# UI
ui <- fluidPage(
  titlePanel("Analisis Kendaraan Hilang untuk Meningkatkan Efektivitas Keamanan Publik"),

      tabsetPanel(
        id = "content_tabs",
        tabPanel(
          "Dashboard",
          fluidRow(
            column(4, valueBoxOutput("total_count", width = NULL)),
            column(4, valueBoxOutput("high_risk_area", width = NULL)),
            column(4, valueBoxOutput("top_vehicle_distribution", width = NULL))
          ), tags$br(),
            plotOutput("monthly_theft_dist", height = "400px")
        ),
        tabPanel(
          "Data Pencurian",
          fluidRow(
            DTOutput("data_table", width = "100%")
          )
        ),
        tabPanel(
          "Pencurian di Setiap Region",
          fluidRow(
            DTOutput("data_table_region", width = "100%")
          )
        ),
        tabPanel(
          "Analisis Visual",
          fluidRow(
            plotOutput("risk_by_region", height = "400px"),
            tags$br(),
            plotOutput("month_region_dist", height = "400px"),
            tags$br(),
            plotOutput("color_dist", height = "400px"),
            tags$br(),
            plotOutput("vehicle_dist", height = "400px"),
            tags$br(),
            plotOutput("make_type_dist", height = "400px"),
            tags$br(),
            plotOutput("og_dist", height = "400px"),
            tags$br(),
            plotOutput("norm_dist", height = "400px"),
            tags$br(),
            plotOutput("theft_density", height = "400px"),
            tags$br(),
            plotOutput("theft_population", height = "400px")
          )
        ),
    tabPanel(
      "Clustering",
      sidebarLayout(
        sidebarPanel(
          numericInput("n_clusters", "Jumlah Cluster (k):", value = 3, min = 2, max = 10),
          actionButton("run_clustering", "Jalankan Clustering")
        ),
        mainPanel(
          fluidRow(
            plotOutput("bar_cluster", height = "400px"),
            tags$br(),
            plotOutput("point_cluster", height = "400px"),
            tags$br(),
            plotOutput("pca_cluster", height = "400px")
          )
        )
      )
    ),
    tabPanel(
      "Evaluasi",
      fluidRow(
        # Penjelasan di atas evaluasi
        column(
          12,
          tags$h4("Penjelasan Evaluasi"),
          tags$ol(
            tags$li(tags$b("Silhouette Score"), ": Nilai berkisar antara -1 dan 1. ",
                    tags$ul(
                      tags$li("Mendekati 1: Cluster sangat kompak dan dipisahkan dengan baik."),
                      tags$li("Mendekati 0: Cluster kurang jelas terpisah."),
                      tags$li("Negatif: Anggota cluster mungkin salah diklasifikasikan.")
                    )),
            tags$li(tags$b("Davies-Bouldin Index (DBI)"), ": Nilai lebih rendah lebih baik, dengan idealnya mendekati 0.",
                    tags$ul(
                      tags$li("DBI mengevaluasi rasio jarak antar-cluster dengan ukuran cluster."),
                      tags$li("Nilai rendah menunjukkan cluster kecil dan berjauhan.")
                    )),
            tags$li(tags$b("Calinski-Harabasz Index (CH Index)"), ": Nilai lebih tinggi lebih baik.",
                    tags$ul(
                      tags$li("CH Index mengevaluasi rasio antara jarak antar-cluster dan jarak dalam cluster."),
                      tags$li("Nilai tinggi menunjukkan kualitas clustering yang baik.")
                    ))
          )
        )
      ),
      tags$hr(),
      fluidRow(
        column(4, verbatimTextOutput("silhouette_score")),
        column(4, verbatimTextOutput("davies_bouldin")),
        column(4, verbatimTextOutput("calinski_harabasz"))
      )
        )
    )
)


# Server
server <- function(input, output) {
  
  output$total_count <- renderValueBox({
    # Hitung total pencurian
    total_pencurian <- sum(location_data$count)
    
    valueBox(value = total_pencurian, subtitle = "Total Pencurian", icon = icon("motorcycle"))
  })
  
  output$high_risk_area <- renderValueBox({
    valueBox(high_risk_area$region, "Wilayah Risiko Tinggi", icon = icon("map-marker-alt"))
  })
  
  output$top_vehicle_distribution <- renderValueBox({
    top_vehicle <- top_vehicle_distribution$vehicle_type
    top_percentage <- round(top_vehicle_distribution$percentage, 2)

    valueBox(
      value = paste0(top_vehicle, " (", top_percentage, "%)"), subtitle = "Tipe Kendaraan Paling Dicuri",       icon = icon("car")
    )
  })
  
  output$risk_by_region <- renderPlot({
    risk_by_region
  })
  
  output$monthly_theft_dist <- renderPlot({
    monthly_theft_dist
  })
  
  output$month_region_dist <- renderPlot({
    month_region_dist
  })
  
  output$vehicle_dist <- renderPlot({
    vehicle_dist
  })
  
  output$color_dist <- renderPlot({
    color_dist
  })
  
  output$make_type_dist <- renderPlot({
    make_type_dist
  })
  
  output$theft_density <- renderPlot({
    theft_density
  })
  
  output$theft_population <- renderPlot({
    theft_population
  })
  
  output$og_dist <- renderPlot({
    og_dist
  })
  
  output$norm_dist <- renderPlot({
    norm_dist
  })
  
# Clustering Logic
observeEvent(input$run_clustering, {
  # Persiapan Data Clustering
  clustering_data <- merged_data %>%
    group_by(region) %>%
    summarise(count = n()) %>%
    mutate(count_normalized = (count - min(count)) / (max(count) - min(count)))

  # Penerapan K-Means
  set.seed(250)
  kmeans_result <- kmeans(clustering_data$count_normalized, centers = input$n_clusters)
  clustering_data$cluster <- as.factor(kmeans_result$cluster)

  # Penentuan Urutan Cluster Berdasarkan Rata-Rata Count
  cluster_summary <- clustering_data %>%
    group_by(cluster) %>%
    summarise(avg_count = mean(count)) %>%
    arrange(desc(avg_count))

  # Pemetaan Label Cluster
  cluster_mapping <- setNames(1:input$n_clusters, cluster_summary$cluster)
  clustering_data$cluster <- factor(clustering_data$cluster,
                                    levels = names(cluster_mapping),
                                    labels = cluster_mapping)

  # Visualisasi Bar Chart
  bar_cluster <- ggplot(clustering_data, aes(x = reorder(region, -count), y = count, fill = cluster)) +
    geom_bar(stat = "identity") +
    labs(
      title = "Clustering Wilayah Berdasarkan Tingkat Pencurian",
      x = "Wilayah", y = "Jumlah Pencurian"
    ) +
    scale_fill_brewer(palette = "Set2") +
    theme_minimal() +
    theme(axis.text.x = element_text(angle = 45, hjust = 1))

  # Visualisasi Scatter Plot
  point_cluster <- ggplot(clustering_data, aes(x = count, y = count_normalized, color = cluster)) +
    geom_point(size = 4) +
    geom_text(aes(label = region), vjust = -1, hjust = 0.5, size = 3) +
    labs(
      title = "Clustering Wilayah Berdasarkan Tingkat Pencurian",
      x = "Jumlah Pencurian", y = "Nilai Normalisasi", color = "Cluster"
    ) +
    scale_color_brewer(palette = "Set2") +
    theme_minimal() +
    theme(
      plot.title = element_text(hjust = 0.5),
      legend.position = "right"
    )

  # Tambahan Dimensi Acak untuk PCA
  set.seed(123)
  clustering_data$random_dim <- runif(nrow(clustering_data))

  # Data dan Proses PCA
  pca_data <- clustering_data[, c("count_normalized", "random_dim")]
  pca_result <- PCA(pca_data, graph = FALSE)

  # Visualisasi PCA Cluster
  pca_cluster <- fviz_cluster(
    object = list(data = pca_result$ind$coord, cluster = as.numeric(clustering_data$cluster)),
    geom = "point",
    ellipse.type = "convex",
    palette = "Set2",
    ggtheme = theme_minimal(),
    main = "Visualisasi Cluster Berdasarkan PCA"
  ) +
    labs(
      x = paste0("Dim1 (", round(pca_result$eig[1, 2], 1), "% Variansi)"),
      y = paste0("Dim2 (", round(pca_result$eig[2, 2], 1), "% Variansi)"),
      color = "Cluster"
    ) +
    theme(
      plot.title = element_text(hjust = 0.5),
      legend.position = "right"
    ) + guides(fill = "none", shape = "none")

  # Render Visualisasi
  output$bar_cluster <- renderPlot({ bar_cluster })
  output$point_cluster <- renderPlot({ point_cluster })
  output$pca_cluster <- renderPlot({ pca_cluster })

  # Evaluasi Metrics
  dist_matrix <- dist(clustering_data$count_normalized)
  silhouette_score <- silhouette(as.numeric(clustering_data$cluster), dist_matrix)

  # Evaluasi: Silhouette Score
  output$silhouette_score <- renderText({
    paste("Silhouette Score:", round(mean(silhouette_score[, 3]), 3))
  })

  # Evaluasi: Davies-Bouldin Index
  clusters_int <- as.integer(as.character(clustering_data$cluster))
  dbi <- intCriteria(as.matrix(clustering_data$count_normalized), clusters_int, c("Davies_Bouldin"))
  output$davies_bouldin <- renderText({
    paste("Davies-Bouldin Index (DBI):", round(dbi$davies_bouldin, 3))
  })

  # Evaluasi: Calinski-Harabasz Index
  ch_index <- intCriteria(as.matrix(clustering_data$count_normalized), clusters_int, c("Calinski_Harabasz"))
  output$calinski_harabasz <- renderText({
    paste("Calinski-Harabasz Index (CH):", round(ch_index$calinski_harabasz, 3))
  })
})
  
  output$data_table_region <- renderDT({
    datatable(location_data, options = list(pageLength = 20))
  })
  
  output$data_table <- renderDT({
    datatable(merged_data, options = list(pageLength = 20))
  })
}

shinyApp(ui, server)
```

